臺灣雲林地方法院刑事判決　　　　　　 99年度交易字第212號
公　訴　人　臺灣雲林地方法院檢察署檢察官
被　　　告　廖滎煌
選任辯護人　吳昆浦律師
上列被告因過失致死案件，經檢察官提起公訴（99年度調偵字第
247 號），本院判決如下：
    主  文
廖滎煌犯過失致人於死罪，處有期徒刑柒月。
    事  實
一、廖滎煌於民國99年2 月2 日上午7 時許，駕駛車牌號碼B9-2
    255 號自用小客車，沿雲林縣斗南鎮○○里○○○路由北往
    南方向行駛，行至該路段11巷巷口，欲右轉進入11巷26號其
    工作之三春機械公司上班之際，原應注意汽車行駛至交岔路
    口轉彎時，轉彎車應讓直行車先行，且右轉彎時，應距交岔
    路口30公尺前顯示方向燈或手勢，換入外側車道、右轉車道
    或慢車道，駛至路口後再行右轉，但由慢車道右轉彎時應於
    距交岔路口30至60公尺處，換入慢車道。而當時日間天晴，
    路面為直線柏油路面，且乾燥、無缺陷及障礙物，視距良好
    ，並無不能注意之情事，竟未於距交岔路口30至60公尺前，
    換入慢車道，而於行至該巷口約10至15公尺處之時，已自其
    車輛之右後視鏡察見慢車道上由王鼎皓駕駛之車牌號碼SJ-1
    165 號自用小客車自後方違規快速前來之情狀，猶疏未注意
    讓直行車先行及應提早換入慢車道，仍逕自外側快車道換入
    慢車道欲行右轉，適王鼎皓所駕駛自用小客車駛至，見狀閃
    避不及，其車左前方車身遂與廖滎煌所駕駛之該自用小客車
    右前側發生擦撞後，旋再偏右，其車車頭直接撞上路旁之路
    樹，致王鼎皓受有胸廓受壓迫等多處外傷、外傷性休克，經
    送醫後仍於同日上午8 時不治死亡。
二、案經臺灣雲林地方法院檢察署檢察官據報相驗，並經王鼎皓
    之父王三晃告訴後偵查起訴。
    理  由
一、證據能力部分；
  (一)按刑事訴訟法第159 條之1 第2 項規定：「被告以外之人於
    偵查中向檢察官所為之陳述，除顯有不可信之情況者外，得
    為證據。」，查證人石席宇、蒲宥橙、陳薈宇於偵查中向檢
    察官所為之證述，均係以證人身分具結作證，而檢察官代表
    國家偵查犯罪、實施公訴，依法其有訊問被告、證人及鑑定
    人之權，而實務運作時，偵查中檢察官向被告以外之人所取
    得之陳述，原則上均能遵守法律規定，不致違法取供，其可
    信性極高，符合取證之合法程序，且亦無「顯有不可信」之
    情況，故上開證詞雖於審判外所為，但應為傳聞證據之例外
    ，具有證據能力。
  (二)按被告以外之人於審判外之言詞或書面陳述，除法律有規定
    者外，不得作為證據。又鑑定人由審判長、受命法官或檢察
    官選任之；法院或檢察官得囑託醫院、學校或其他相當之機
    關、團體為鑑定，刑事訴訟法第159 條第1 項、第198 條、
    第208 條第1 項分別定有明文。是依上揭規定所選任之鑑定
    人或鑑定機關，且依同法第206 條規定，就鑑定之經過及其
    結果，以言詞或書面所為之報告，即屬同法第159 條第1 項
    所謂「法律有規定者」，而得作為證據適格規定之一。查卷
    附之臺灣省嘉雲區車輛行車事故鑑定委員會99年9 月28日嘉
    雲鑑990621字第0995803415號函（檢99調偵247 號卷第6 頁
    ），係由臺灣雲林地方法院檢察署檢察官函請鑑定後，由臺
    灣省嘉雲區車輛行車事故鑑定委員會提出之書面陳述，依上
    開規定，具有證據能力。
  (三)次按被告以外之人於審判外之陳述，雖不符刑事訴訟法第15
    9 條之1 至之4 之規定，而經當事人於審判程序同意作為證
    據，法院審酌該言詞陳述或書面陳述作成時之情況，認為適
    當者，亦得為證據，同法第159 條之5 第1 項定有明文。其
    立法意旨在於傳聞證據未經當事人之反對詰問予以核實，原
    則上係予排除，惟若當事人已放棄對原供述人之反對詰問權
    ，於審判程序中表明同意該等傳聞證據可作為證據，基於證
    據資料愈豐富，愈有助於真實發見之理念，並尊重當事人對
    傳聞證據之處分權，且強化言詞辯論主義，使訴訟程序進行
    順暢，此時，法院自可承認該傳聞證據之證據能力。查本判
    決除上揭所述證據外，以下所引被告以外之人之言詞或書面
    陳述，雖未符同法第159 條之1 至之4 之規定，但經檢察官
    、被告及辯護人同意或不爭執供為證據使用，本院審酌該等
    供述證據之作成及取得之狀況，未見違法或不當取證之情事
    ，且為證明被告犯罪事實存否所必要，以之作為證據，認屬
    適當，復經本院於審判期日就上開證據依法進行調查、辯論
    ，依刑事訴訟法第159 條之5 規定，均具有證據能力。
二、認定犯罪事實所憑之證據及理由：
  (一)訊據被告固坦承其於99年2 月2 日上午7 時許，駕駛車牌號
    碼B9-2255 號自用小客車，沿雲林縣斗南鎮○○里○○○路
    由北往南方向行駛，行至該路段11巷巷口，欲右轉進入11巷
    26號其工作之三春機械公司上班之際，與同向行駛慢車道而
    由被害人王鼎皓所駕駛之車牌號碼SJ-1165 號自用小客車發
    生車禍，擦撞部位係被告所駕駛之自用小客車車身右側前方
    與被害人所駕駛車輛車身之左側前方，被告所駕駛車輛於車
    禍發生時，其車頭已向右偏而部分進入慢車道，但車身大部
    分仍在外側快車道，而兩車擦撞地點係在距離事故路口約10
    至15公尺，嗣被害人所駕車輛並因之撞上路樹而死亡等情，
    但其否認有何過失，辯稱已盡應注意之能事等語。
  (二)查被告於上揭時、地，駕駛車牌號碼B9-2255 號自用小客車
    與被害人所駕車輛發生擦撞，被害人所駕車輛車頭並因之正
    面撞上路樹，致被害人受有胸廓受壓迫等多處外傷、外傷性
    休克，經送醫後仍於同日上午8 時不治死亡等情，為被告所
    坦承無誤，並有99年2 月2 日勘驗筆錄及相驗照片6 張、相
    驗屍體證明書、檢驗報告書、車輛損毀及現場照片共18張、
    道路交通事故現場圖、道路交通事故調查報告表、被害人之
    診斷證明書（相驗卷第29頁、第49至51頁、第33頁、第34至
    43頁、第6 至10頁、第52到55頁、第11至13頁、第24頁）、
    被告提出之車輛及現場照片5 張（檢99偵1369號卷第9 至10
    頁）等在卷可參，則被害人因上揭車禍事故而傷重死亡一情
    ，應堪認定。
  (三)次查，事故現場為三線快車道，最外側並設有慢車道之南下
    道路，並無標示機車專用之車道，該路段路面為直線柏油路
    面，且乾燥、無缺陷及障礙物，視距良好等情，有道路交通
    事故現場圖、車輛損毀及現場照片、證人石席宇於本院審理
    中之證述及提出之現場道路照片6 張附卷足參。而依道路交
    通事故現場圖、車輛損毀及現場照片所示，被害人所駕駛車
    輛後方於道路邊線上之輪胎痕，其方向係自慢車道由內往外
    延伸而出，與被害人所駕駛車輛之停止位置比對觀察，該胎
    痕應係被害人所駕駛車輛左側輪胎之煞車痕跡。又兩車車身
    擦撞位置係在被告車輛之右前側及被害人車輛之左前側，徵
    之證人陳薈宇於檢察官訊問中證稱：「當我停在中央分隔島
    的時侯，因為車很多，我無法左轉，我停在分隔島大約有30
    秒，我看到一輛紅色車輛行駛機車道（查應為慢車道之誤）
    ，就速度相當的快，…」、「…紅色車輛行駛在機車道，速
    度很快，當時紅色自小客車行駛在機車道不合邏輯，因為當
    時三個車道的車輛都很多，…」等語，復於本院審理中亦證
    稱其察見被害人所駕駛之紅色自用小客車時，該車係行駛在
    慢車道，嗣即撞到路樹等語。核與被告自承其自外側快車道
    右轉之際，自後視鏡發現同向一台紅色車輛自慢車道快速駛
    來，兩車擦撞地點係在距離路口約10至15公尺，其車頭已向
    右偏部分進入慢車道，但車身大部分仍在外側快車道等語相
    合，而被害人係設在斗南鎮○○路○ 段「進昌汽車修配廠」
    之員工，當日車禍路段往南係往進昌汽車修配廠而去，復據
    證人簡光良於本院審理中證述在卷。足見車禍發生之時，被
    害人應係於南下車道車多情形下，違規行駛慢車道，而被告
    則係同向行駛於外側快車道進行右轉，其於所駕車輛車頭已
    部分進入慢車道之時，在慢車道內靠近外側快車道即距離事
    故路口約10至15公尺處，被告所駕車輛之右前側與被害人車
    輛之左前側發生擦撞，被害人於擦撞後即向右偏轉並急煞，
    惟仍撞及路樹等情，應可認定，此於臺灣省嘉雲區車輛行車
    事故鑑定委員會99年9 月28日嘉雲鑑990621字第0995803415
    號函復之鑑定結論亦部分同此見解。
  (四)按道路交通安全規則第102 條第1 項第4 款、第5 款規定：
    「汽車行駛至交岔路口，其行進、轉彎，應依下列規定：四
    、右轉彎時，應距交岔路口30公尺前顯示方向燈或手勢，換
    入外側車道、右轉車道或慢車道，駛至路口後再行右轉。但
    由慢車道右轉彎時應於距交岔路口30至60公尺處，換入慢車
    道。七、轉彎車應讓直行車先行。」而道路交通安全規則係
    主管機關將促進交通安全之措施，擇其要者予以明文化為駕
    駛人等用路人應行遵守之規則，該規則應為用路人之基本認
    知，且應有注意、遵守之一般性義務。被告既領有適當之駕
    駛執照，對於上開交通安全規則應予知悉及注意，而當時日
    間天晴，路面為直線柏油路面，且乾燥、無缺陷及障礙物，
    視距良好，並無不能注意之情事，有道路交通事故調查報告
    表及現場照片可稽，其竟未於距交岔路口30至60公尺前，換
    入慢車道，且於行至該事故巷口約10至15公尺處之時，已自
    其車輛之右後視鏡察見慢車道上由被害人駕駛之車輛自後方
    違規快速前來之情狀，猶疏未注意上揭道路交通安全規則及
    一般注意義務，未讓直行車先行及應提早換入慢車道，仍逕
    自外側快車道換入慢車道欲行右轉，以致肇事，使被害人因
    該車禍事故傷重死亡，被告應有過失甚明。至於被害人駕駛
    自用小客車行駛慢車道，雖違反道路交通安全規則第95條第
    2 項前段：「四輪以上汽車在劃有快慢車道分隔線之道路行
    駛，除起駛、準備轉彎、準備停車或臨時停車，不得行駛慢
    車道。」之規定，而同有違反道路交通安全秩序之肇事原因
    ，但尚不能因此解免被告之過失責任。再綜合該車禍事故之
    事實及一切情狀，被告之過失行為係發生該車禍及被害人死
    亡結果之相當條件，即被告之過失行為與被害人因車禍而死
    亡之結果間，核有相當因果關係，應可認定，被告空言否認
    其有過失，又稱被害人駕車欲閃避前方機車，而來擦撞其車
    云云，並未提出任何有利證據為佐，且其所稱之機車，依被
    告所述係在其車前方20公尺之遠，而被害人之車既在其車右
    轉之時與其發生擦撞，已如前述，被害人又何來閃避機車之
    事，被告所辯均不足採，其所犯過失致人於死之犯行，事證
    明確，應依法論科。
三、論罪科刑之理由：
  (一)核被告廖滎煌所為，係犯刑法第276 條第1 項之過失致死罪
    。被告雖主張其就本件犯行曾為自首等語，惟按刑法第62條
    所稱「自首」，係指對於未被發覺之犯罪，主動告知係其自
    己所犯願接受裁判而言；所謂未發覺，乃指犯罪事實未為有
    偵查犯罪職權之公務員所發覺，或犯罪事實雖已發覺，而犯
    人為誰尚不知者而言；但此所謂之發覺犯罪事實，只須有偵
    查犯罪職權之公務員，已知該犯罪事實之梗概為已足，無須
    確知該犯罪事實之真實內容為必要，而所知之人亦僅須知其
    有犯罪嫌疑即為犯罪業已發覺，不以確定其人為該犯罪之真
    兇無訛為必要（最高法院78年度台上字第4110號、85年度台
    上字第3788號判決要旨可參）。查被告於肇事後，雖曾停留
    現場協助救助被害人，但其於斗南分局新光派出所警員蒲宥
    橙到場時，並未向警方坦承肇事，即逕自駕車離去，嗣經蒲
    宥橙及斗南分局車禍處理小組警員石席宇先後到場察看被害
    人車輛之擦撞痕跡及現場情狀，已具體認為被害人之車禍事
    故應係與他車擦撞而起，嗣經接辦之斗南分局車禍處理小組
    警員簡光良追查，其至被害人任職之「進昌汽車修配廠」勘
    察被害人車輛，並經負責人林進郎告知有人目擊三春機械公
    司內之銀色TOYOTA-VIOS 車為可疑之肇事車輛，簡光良據以
    訪談目擊者，據該目擊者稱其看到車禍現場有一銀色TOYOTA
    -VIOS 車，該車為三春機械公司內員工所有，並與被害人車
    輛發生車禍等語，簡光良依此認定被害人之車禍事故係與他
    車發生擦撞而起，並已鎖定三春機械公司內駕駛銀色TOYOTA
    -VIOS 車之車主為追查對象。嗣簡光良轉至三春機械公司尋
    車及欲訪談陳薈宇，但三春機械公司負責人主動上前招呼，
    簡光良乃詢其：「那個駕駛車子的人在哪裡？」，該負責人
    便回稱：「他在裡面馬上出來！」等語，未久，被告即自公
    司內出面向簡光良坦承其為駕駛人，並引領警方查看車輛等
    情，為證人石席宇、蒲宥橙、簡光良分別於檢察官訊問或本
    院審理中證述明確，並為被告所不爭執。依此情節，被告於
    未向警方投案前，業經有偵查犯罪職權之公務員，知悉該車
    禍係屬肇事致人死亡之犯罪事實，且已特定三春機械公司內
    駕駛銀色TOYOTA-VIOS 車之人為犯罪嫌疑者，即被告之犯罪
    業經發覺，故其嗣於警方追至所任職公司後，方出面供述事
    件經過，僅屬自白，核與自首之要件不合，併予敘明。
  (二)爰審酌被告並無前科，有臺灣高等法院被告前案紀錄表在卷
    可參，其係任職該事故路口附近之三春機械公司課長，工作
    期間已有10餘年，月薪約3 萬餘元，其已婚並育有一子，現
    與妻小及父母、兄弟同住，父母務農，生活尚稱單純。其犯
    後雖停留現場協助救助被害人，但嗣又逕行離去，未向到場
    警方坦承肇事，意圖逃避肇事責任，迄今仍稱僅有道義過失
    ，又依車禍兩方之肇事原因，被害人之違規情節不輕，被告
    雖未依道路交通安全規則行車，但其過失程度尚非重大，其
    駕車因一時失慎而肇事，致他人死亡，犯後至今未曾對被害
    人家屬支付任何賠償，態度閃躲等一切情狀，量處如主文所
    示之刑，以示警惕。
四、適用之法律：刑事訴訟法第299 條第1 項前段、刑法第276
    條第1 項。
本案經檢察官江柏青到庭執行職務
中    華    民    國   100    年    3     月    15    日
                  刑事第五庭  法  官  吳基華
以上正本證明與原本無異。
如不服本判決應於收受送達後10日內向本院提出上訴書狀，其未
敘述上訴理由者，並得於提起上訴後10日內向本院補提理由書（
均須按他造當事人之人數附繕本）「切勿逕送上級法院」。
                              書記官  李達成
中    華    民    國   100    年    3     月    15    日
附記論罪法條全文：刑法第276條第1項。
中華民國刑法第276條
（過失致死罪）
因過失致人於死者，處 2 年以下有期徒刑、拘役或 2 千元以下
罰金。
從事業務之人，因業務上之過失犯前項之罪者，處 5 年以下有
期徒刑或拘役，得併科 3 千元以下罰金。